【裁判字號】    98,交聲,432
【裁判日期】    980527
【裁判案由】    違反道路交通管理處罰條例聲明異議
【裁判全文】
臺灣士林地方法院交通事件裁定         98年度交聲字第432號
原處分機關  臺北市交通事件裁決所
異  議  人  甲○○
即受處分人
上列異議人即受處分人因違反道路交通管理處罰條例案件，對臺
北市交通事件裁決所於民國98年4 月6 日所為之處分（原處分案
號：北市裁罰字第裁22-CW0000000號），聲明異議，本院裁定如
下：
    主  文
異議駁回。
    理  由
一、原處分意旨略以：異議人即受處分人甲○○於民國98年2 月
    10日下午2 時25分許，將其所有車牌號碼為3G-9078 號自小
    客貨車，停放在劃有紅色禁止臨時停車標線之臺北縣瑞芳鎮縣2.5 公里處，為警以異議人有違反道路交通管理處
    罰條例第56條第1 項第1 款之規定掣單舉發。經異議人提出
    申訴，原處分機關函請舉發單位調查結果，仍認異議人有上
    開違規行為，乃依道路交通管理處罰條例第56條第1 項第1
    款之規定，裁決異議人新臺幣（下同）900 元之罰鍰。
二、異議意旨略以：異議人確曾於上揭時間將其所有之上開汽車
    ，停放於前揭路面劃有紅色禁止臨時停車標線外至路邊之空
    間，惟依道路交通標誌標線號誌設置規則第169 條規定：禁
    止臨時停車紅線，以劃設於道路緣石正面或頂面為原則，無
    緣石之道路得標繪於路面上，距路面邊緣以30公分為度等語
    。依前述規定，禁止臨時停車紅線之劃設（劃設距路面邊緣
    以30公分為度），其所在道路是根本無法容許小客車停置在
    路邊，而本案發生地點，其道路禁止臨時停車紅線距離路邊
    之空間遠超過30公分，足供停放一台小客車，致使異議人誤
    認該處應可供車輛臨時停放。又臺北縣政府警察局瑞芳分局
    函覆稱：無緣石之道路得標繪於路面上，其禁停路段並無左
    右內外之分，另對於標線繪設，本需視道路實際狀況整體直
    線標繪，不因路側寬度或障礙物影響其禁止停車之效率等語
    ，對此異議人無法認同，因道路交通標誌標線號誌設置規則
    第169 條已明確規定無緣石之道路得標繪於路面上，距路面
    邊緣以30公分為度，而非如上開函文所言，授權由政府相關
    單位視道路實際狀況整體直線標繪，執法應有明確準繩，避
    免政府執法不當擴權；又許多道路均有標繪紅線於路面上，
    但這些道路中某些路段的紅線外緣至山邊或路邊所留之空間
    甚大，足夠停置車輛，此舉並不影響交通，皆未被開立罰單
    ，舉發單位若認該路段停置車輛將影響交通，自應重新依規
    定繪設紅線位置，而非將政府單位施政之疏忽轉嫁人民負擔
    ，為此聲明異議等語。
三、按設有禁止臨時停車標誌、標線處所不得臨時停車；禁止臨
    時停車處所不得停車；禁止臨時停車線，用以指示禁止臨時
    停車路段，以劃設於道路緣石正面或頂面為原則，無緣石之
    道路得標繪於路面上，距路面邊緣以30公分為度，本標線為
    紅色實線，線寬除設於緣石，正面者以緣石高度為準外，其
    餘皆為10公分，道路交通安全規則第111 條第1 項第3 款、
    第112 條第1 項第1 款，及道路交通標誌標線號誌設置規則
    第169 條第1 項、第2 項分別定有明文。又汽車駕駛人在禁
    止臨時停車處所停車者，處600 元以上1,200 元以下罰鍰，
    道路交通管理處罰條例第56條第1 項第1 款亦有明文。末按
    交通法庭認為聲明異議無理由者，應以裁定駁回之，此為道
    路交通案件處理辦法第19條所明定。
四、經查：
（一）異議人於前揭時間及地點，將其所有之上開車輛停放在路
      面繪有禁止臨時停車之紅色實線右側之事實，為異議人所
      不爭執，而案發當時，其停放車輛之左側輪胎外緣已壓在
      該紅色實線上之事實，亦有卷附採證相片1 張在卷可稽。
      異議人雖以前詞置辯，然禁止臨時停車紅色實線之設置，
      係為考量路段實際條件及行車安全確不適停車所繪設，目
      的即在禁止所有車輛於繪設該類標線路段上之任何停車行
      為，故其禁止停車之效力係擴及標線之左右兩側至路權範
      圍為止，禁停路段並無左右內外之分，此有交通部94年6
      月21日交路字第0940006793號函附卷可佐。異議人停車地
      點既在紅色實線之一側，雖係在紅線右側，然參佐上開函
      示意旨，仍不影響其違規之事實，更何況異議人停放之上
      開車輛，其左側輪胎外緣已壓在路面紅色實線上，更難解
      免其在禁止臨時停車處所違規停車之責。
（二）道路交通標誌、標線、號誌之設置，係主管機關基於整體
      交通考量所為之縝密規劃，目的係為維護社會大眾使用道
      路之秩序，並以確保人車通行之安全，在非緊急避難情況
      下，尚不能以任何原因恣意枉顧交通標誌、標線、號誌，
      否則交通秩序必然無法維繫，人車生命安全將無以確保，
      且任何用路人駕車行駛在道路上時，理應遵守交通號誌之
      設置，茍認為設置不當，應向道路主管機關陳述意見，豈
      有任由民眾逐一審查交通標線是否設置得當，而逕行決定
      不予遵守之理。從而，受處分人異議理由稱該紅色實線設
      置處至路邊所留空間甚大，原舉發單位若認該路段停置車
      輛將影響交通，自應重新依規定繪設紅線位置云云，縱然
      屬實，亦無從解免其責。
五、綜上所述，本件異議人前開違規事實明確，原處分機關據以
    裁罰，並無違誤，本件異議為無理由，應予駁回。
據上論斷，應依道路交通案件處理辦法第19條之規定，裁定如主
文。
中    華    民    國    98    年    5     月    27    日
                              交通法庭法  官  鄭光婷
以上正本證明與原本無異。
如不服本裁定，應於裁定送達後5 日內，向本院提出抗告狀。
                                      書記官  徐仁豐
中    華    民    國    98    年    5     月    27    日


司法院資訊處製作；財團法人民間司法改革基金會備份。
